【裁判字號】    97,交聲,3356
【裁判日期】    980115
【裁判案由】    違反道路交通管理處罰條例聲明異議
【裁判全文】
臺灣臺北地方法院交通事件裁定        97年度交聲字第3356號
原處分機關  臺北市政府警察局
受處分人    甲○○
                    樓
上列受處分人因違反道路交通管理處罰條例案件，對於臺北市政
府警察局於97年11月14日所為之處分（原處分案號：北市警交裁
計字第9711140001號）聲明異議，本院裁定如下：
    主    文
異議駁回。
    理    由
一、按汽車駕駛人以從事計程車駕駛為業者，應於執業前向執業
    地直轄市、縣（市）警察局申請辦理執業登記，領有計程車
    駕駛人執業登記證（以下簡稱執業登記證）及其副證，始得
    執業；執業登記證及其副證每年查驗1次，計程車駕駛人自
    領得執業登記證及其副證之翌年起，應於每年出生日前後1
    個月內檢具國民身分證、職業駕駛執照、執業事實證明文件
    、執業登記證及副證，向原發證之警察局申請查驗，計程車
    駕駛人執業登記管理辦法第2條、第11條第1項分別定有明文
    。又計程車駕駛人，不依規定期限，辦理執業登記事項之異
    動申報，或參加年度查驗者，處新臺幣（下同）1,200 元罰
    鍰；逾期6 個月以上仍不辦理者，廢止其執業登記，且未滿
    1 年不得再行辦理執業登記，道路交通管理處罰條例第36條
    第3 項、第4 項亦有明文規定。
二、本件異議人即受處分人甲○○領有臺北市政府警察局核發之
    計程車駕駛人執業登記證（證號：019037號），因未依規定
    期限辦理96年之年度查驗（查驗期限：96年9月14日至96年
    11月14日），前經臺北市警察局於96年12月14日以受處分人
    「不依規定期限，參加執業登記年度查驗未逾6個月」掣單
    舉發，受處分人並已繳納罰鍰結案，嗣受處分人逾期6個月
    以上仍未辦理年度查驗，原處分機關乃於97年11月14日依道
    路交通管理處罰條例第36條第3項、第4項規定，裁處廢止受
    處分人之執業登記，並自裁決日起1年內不得辦理執業登記
    。
三、本件異議人聲明異議意旨略以：先前登記證到期時，有要去
    辦理換證，但因小女兒是早產兒，身體狀況不佳，從小女兒
    出生後，夫妻的生活步調整個打亂，基於金錢壓力，只好外
    出求職工作，實在無法再支付換登記證靠行的費用和租車等
    負擔，大兒子因有氣喘而常常住院，在96年1月初小女兒因
    腫瘤需開刀，而伊工作一直都不順利，沒有穩定工作，直到
    96年7月才有固定的送貨員工作，但又遇到公司裁員而失業
    ，伊是低收入戶，生活都靠政府補助和朋友援助，伊生活已
    經出現重大危機，懇求能讓伊直接換新登記證，不須再重考
    ，伊會謹慎遵守登記證上之規定，現在只有這張登記證可以
    挽救伊一家的生活，為此聲明異議，請求撤銷原處分等語。
四、經查：
（一）受處分人係58年10月14日出生，領有計程車駕駛人執業登
      記證（證號：019037號），依前揭計程車駕駛人執業登記
      管理辦法第11條第1項規定，受處分人本應於96年9月14日
      至同年11月14日間，檢具國民身分證等相關文件辦理96年
      度之計程車駕駛人執業登記查驗，然受處分人未於上開期
      間辦理查驗，迄97年2月29日止，已達6個月，依道路交通
      管理處罰條例第36條第3項規定，應受廢止執業登記與限
      制1年內不得再行辦理執業登記之處罰，至97年11月7日為
      警查悉其已逾期6個月以上仍未辦理年度查驗，並於97年
      11月14日裁決廢止執業登記證之事實，為受處分人所不爭
      執，且有臺北市政府警察局違反道路交通管理事件裁決書
      、內政部警政署計程車駕駛人資訊系統資料在卷可憑，是
      受處分人之違規事實，堪以認定。
（二）受處分人雖辯稱無力支付換登記證靠行的費用和租車等負
      擔，其大兒子因有氣喘而常常住院，在96年1月初，小女
      兒因腫瘤須開刀，其生活已出現重大危機，懇求能通融，
      可以直接換新登記證，不須再重考云云。惟按計程車駕駛
      人有正當理由未能於期限內辦理執業登記證及其副證之查
      驗或換發者，得於原因消滅後3個月內，檢具相關證明文
      件，向原發證之警察局申請補辦查驗或換發，其執業年資
      視同連續。但該段期間應予扣除，計程車駕駛人執業登記
      管理辦法第12條定有明文。又計程車駕駛人如因服役、出
      國、重病住院、分娩、服刑或職業駕照吊扣中等正當理由
      ，不能於期限內辦理執業登記證查驗者，應審核其情形是
      否符合正當理由，及是否於原因消滅後3個月內檢同有關
      證明文件，補辦查驗，警察機關辦理計程車駕駛人執業登
      記管理事項作業要點第12點第2目亦有明文。查受處分人
      上開所辯均非屬警察機關辦理計程車駕駛人執業登記管理
      事項作業要點第12點第2目規定得補辦查驗之正當理由，
      又受處分人所提其女罹病之相關診斷證明書，雖可證其女
      確有於96年1月初、9月初就診之事實，然該事實尚不影響
      受處分人得於查驗期間辦理查驗，是受處分人此項辯解難
      謂屬不能於期限內辦理執業登記證查驗之正當理由，且依
      道路交通管理處罰條例第36條第3項、第4項之規定，計程
      車駕駛人逾期6個月以上仍不辦理年度查驗者，即應廢止
      其執業登記，且未滿1年不得再行辦理執業登記，裁罰機
      關就此並無裁量之空間。是受處分人上開所辯，自無足採
      。受處分人如確有陷於經濟困境之情況，應依現有社會救
      助機制向有關機關請求救助，附此說明。
五、綜上所述，受處分人確有未依規定期限參加年度查驗，且逾
    期6月以上仍不辦理查驗之行為，從而原處分機關依前開條
    例第36條第3項、第4項之規定，裁處廢止受處分人之執業登
    記，並自裁決日起1年內不得辦理執業登記，核無違誤。本
    件異議為無理由，應予駁回。
據上論斷，應依道路交通案件處理辦法第19條，裁定如主文。
中    華    民    國    98    年    1     月    15    日
                              交通法庭法  官  楊蕙芬
以上正本證明與原本無異
如不服本裁定應於送達後5日內向本院提出抗告狀
                                書記官  馬正道
中    華    民    國    98    年    1     月    17    日


司法院資訊處製作；財團法人民間司法改革基金會備份。
